【裁判字號】    98,訴,311
【裁判日期】    981103
【裁判案由】    遷讓房屋等
【裁判全文】
臺灣屏東地方法院民事判決               98年度訴字第311號
原      告  乙○○
                      （送達處.
被      告  丙○○
            甲○○
上列當事人間請求遷讓房屋等事件，本院於民國98年10月20日言
詞辯論終結，判決如下：
    主      文
被告丙○○應將坐落屏東縣恆春鎮○○段一六五之一四地號土地
上之建物即門牌號碼同鎮○○里○○路六之九號房屋全部遷讓返
還原告。
被告應連帶給付原告新台幣拾柒萬元，及自民國九十八年十月
一日起至返還前項房屋之日止，按月連帶給付原告新台幣萬元
。
訴訟費用由被告連帶負擔。
本判決得假執行。
    事實及理由
一、原告主張：被告丙○○於民國97年1 月1 日邀同被告甲○○
    擔任連帶保證人與伊簽訂租賃契約，承租伊所有坐落屏東縣
    恆春鎮○○段165 之14地號土地上之建物即門牌號碼同鎮○
    ○里○○路6 之9 號房屋全部，約定租賃期間自97年1 月1
    日起至100 年6 月30日止，每月租金新台幣（下同）3 萬元
    ，倘租金未繳納逾3 個月，伊即得終止租約。詎被告丙○○
    自97年8 月起即未繳納租金，累計至98年3 月已積欠8 個月
    之租金共24萬元，其間經伊於97年11月20日及98年1 月8 日
    分別寄發存證限期催告被告丙○○繳納所欠租金，均為其所
    拒收，嗣後被告丙○○、甲○○終在98年3 月29日簽立切結
    書，同意於98年5 月1 日一次償還所欠租金，否則願於98年
    5 月15日前無條件遷出，將上開房屋交還予伊。惟被告丙○
    ○嗣後僅於98年5 月5 日繳納5 萬元租金，而仍拖欠其餘租
    金不為繳納，且仍繼續使用上開房屋經營「景好活海鮮餐廳
    」，未將上開房屋交還予伊，則伊自得於本件訴訟中（98年
    10月20日）終止與被告丙○○間之租賃契約，本於所有物返
    還請求權，請求被告丙○○將上開房屋遷讓返還予伊，並依
    據租賃、不當得利及連帶保證之法律關係，請求被告連帶給
    付伊37萬元（97年8 月至98年9 月共14個月之租金42萬元，
    扣除98年5 月5 日已繳納之5 萬元），及自98年10月1 日起
    至返還上開房屋之日止，按月連帶給付伊3 萬元等情，並聲
    明：如主文第1 、2 項所示。
二、被告則以：被告丙○○向原告承租上開房屋經營餐廳，固有
    積欠租金之情事，惟於98年5 月5 日被告丙○○支付5 萬元
    租金時，原告因體諒被告丙○○經營困難，曾同意被告丙○
    ○繼續經營至租約期滿，並同意延緩償還租金，原告遽以被
    告丙○○欠租為由終止契約，於法不合等語，資為抗辯，並
    聲明：原告之訴駁回。
三、經查：被告丙○○於97年1 月1 日邀同被告甲○○擔任連帶
    保證人與原告簽訂租賃契約，承租原告所有系爭房屋，約定
    租期自97年1 月1 日起至100 年6 月30日止，每月租金3 萬
    元，倘租金未繳納逾3 個月，原告即得終止租約。嗣後被告
    丙○○自97年8 月起未繳納租金，累計至98年3 月已積欠8
    個月之租金共24萬元，經原告催告繳納，被告丙○○於98年
    3 月29日簽立切結書，同意於98年5 月1 日一次償還所欠租
    金，惟被告丙○○僅於98年5 月5 日繳納5 萬元，其餘租金
    仍拖欠尚未繳納，且迄今仍占有使用系爭房屋經營「景好活
    海鮮餐廳」之事實，為兩造所不爭執，並有租賃契約書、切
    結書、存證信函、房屋稅繳款書、土地登記謄本、自用農舍
    使用執照及照片附卷可稽。
四、本件之爭點為：(一)原告終止與被告丙○○間之租約是否合法
    ？(二)原告請求被告丙○○遷讓返還系爭房屋是否於法有據？
    茲分別論述如下：
(一)、按承租人租金支付有遲延者，出租人得定相當期限，催告承
    租人支付租金，如承租人於其期限內不為支付，出租人得終
    止契約；租賃物為房屋者，遲付租金之總額，非達二個月之
    租額，不得依前項之規定，終止契約，民法第440 條第1 項
    及第2 項前段定有明文。查被告抗辯：原告因體諒被告丙○
    ○經營困難，曾同意被告丙○○延緩繳納租金，並繼續使用
    系爭房屋至租約期滿云云，為原告所否認，被告對此有利於
    己之事實，並未舉證以資證明，所辯自無可採。又被告丙○
    ○自97年8 月起即未支付租金，原告曾於97年11月20日及98
    年1 月8 日分別以存證信函定7 日期間催告被告丙○○繳納
    所欠租金，雖均因招領逾期被退回，惟被告丙○○嗣後已於
    98年3 月29日簽立切結書交付原告，同意自97年8 月起至98
    年3 月止共8 個月之租金，於98年5 月1 日一次償還，有切
    結書在卷可憑，依此堪認原告已就被告丙○○遲延支付之8
    個月租金，定相當期限催告被告丙○○支付。其次，原告與
    被告丙○○所訂租賃契約第6 條，固約定被告丙○○租金未
    繳納逾3 個月視同違約，原告即得解除契約（按應為終止契
    約之意）等語，惟所謂「租金未繳納逾3 個月」，不論解為
    逾期超過3 個月未繳納租金，或遲付租金之總額超過3 個月
    之租額，於本件原告均無因不符約定而有不得終止租約之情
    形。依此，原告因被告丙○○積欠8 個月之租金共24萬元，
    定期催告被告丙○○支付，被告丙○○嗣後復僅於98年5 月
    5 日支付5 萬元，而未於98年10月20日原告終止租約前支付
    全部所欠租金，則原告據此終止其與被告丙○○間之租約，
    揆諸前揭民法第440 條第1 項及第2 項前段之規定，於法自
    無不合。
(二)、按所有人對於無權占有或侵奪其所有物者，得請求返還之；
    對於妨害其所有權者，得請求除去之；有妨害其所有權之虞
    者，得請求防止之，民法第767 條第1 項定有明文。如上所
    述，原告與被告丙○○間就系爭房屋之租賃契約，業經原告
    於98年10月20日合法終止，此後被告丙○○占有使用系爭房
    屋已無合法權源，則原告本於所有權之作用，請求被告丙○
    ○遷讓返還系爭房屋，自屬於法有據。又無法律上之原因而
    受利益，致他人受損害者，應返還其利益，雖有法律上之原
    因，而其後已不存在者，亦同；不當得利之受領人，除返還
    其所受之利益外，如本於該利益更有所取得者，並應返還，
    但依其利益之性質或其他情形不能返還者，應償還其價額，
    民法第179 條及第181 條定有明文。無權占有他人房屋，可
    能獲得相當於租金之利益，為社會通常之觀念（最高法院61
    年台上字第1695判例意旨參照），被告丙○○自98年10月21
    日起占有使用系爭房屋已無合法權源，且其使用系爭房屋所
    受之利益（使用本身），依其性質不能返還，自應償還相當
    於租金之價額（被告對於按原租金每月3 萬元計算此一價額
    並不爭執）。則原告就租約終止前部分，請求被告丙○○與
    被告甲○○（連帶保證人）連帶給付租金，就租約終止後部
    分，請求其等連帶給付依不當得利規定應償還之價額，於法
    亦屬有據。
五、綜上所述，原告依所有物返還請求權，請求被告丙○○遷讓
    返還系爭房屋，並依租賃、不當得利及連帶保證之法律關係
    ，請求被告連帶給付37萬元，及自98年10月1 日起至返還系
    爭房屋之日止，按月連帶給付3 萬元，為有理由，應予准許
    。又本判決所命被告給付之價額未逾50萬元，爰併依民事訴
    訟法第389 條第1 項第5 款之規定，依職權為假執行之宣告
    。
六、據上論結，本件原告之訴為有理由，依民事訴訟法第85條第
    2 項、第389 條第1 項第5 款，判決如主文。
中    華    民    國    98    年    11    月    3     日
                    民事第一庭    法  官  春生
正本係照原本作成。
如不服本判決，應於收受送達後20日內向本院提出上訴書狀，其
未表明上訴理由者，應於提出上訴後20日內向本院補提理由書狀
（均須按他造當事人之人數附繕本）。
中    華    民    國    98    年    11    月    3     日
                                  書記官  蘇雅慧


司法院資訊處製作；財團法人民間司法改革基金會備份。
